臺灣高等法院刑事判決
109年度上訴字第702號
上  訴  人  
即  自訴人  劉睿荷


自訴代理人  黃心賢律師
被      告  陳仲慧


選任辯護人  朱日銓律師
            朱祐慧律師
上列上訴人因被告偽造文書等案件，不服臺灣臺北地方法院107
年度自字第36號，中華民國109年1月6日第一審判決，提起上訴
，本院判決如下：
    主  文
上訴駁回。
    理  由
一、審理範圍
　　原審經審理後，就被告被訴加重誹謗及偽造文書部分判處無
    罪，自訴人僅就加重誹謗部分提起上訴（見本院卷第27至40
    頁自訴人刑事上訴理由狀），且自訴代理人於本院審理時亦
    明確陳述：僅就加重誹謗部分上訴，偽造文書部分沒有上訴
    等語。是本院之審理範圍，僅限於被告被訴加重誹謗部分，
    先予敘明。
二、自訴意旨：自訴人乙○○為臺北市立敦化國民中學（下稱敦化
    國中）數理資優班（下稱數理資優班）理化組課程教師；被
    告甲○○為民國105學年度數理資優班學生杜○○(真實姓名詳卷
    )之家長。杜○○於106學年度接受自訴人之理化組課程，因無
    法適應教學方式，遂於上滿6堂課後，主動申請退出理化組
    ，被告因而心生不滿。詎於107年5月間，被告獲悉自訴人參
    加親子天下雜誌「2018教育創新100領袖」之遴選（下稱親
    子天下教育領袖遴選），竟基於加重誹謗之犯意，為下列之
    犯行：
  ㈠於107年5月27日晚上9時50分許，在有377名成員之敦化國中
    家長「敦中8年級資訊交流園地」LINE通訊軟體群組（下稱
    敦中8年級群組）內，張貼「抱歉我想平衡報導一下：我沒
    有辦法認同乙○○，她的入選並不能掩蓋她在課堂上用三字經
    辱罵學生、詆毀家長的事實，這也是為什麼每一屆敦中資優
    班都有多人退出理化組的主要原因，以下是部分劉師上課的
    實況，遺憾的是校方至今仍然拿她沒轍！如果各位認同她、
    想投給她我沒有意見，但我必須說，有許多被她荼毒的學生
    及家長是不能接受的！我相信”不是不報，時候未到”，希望
    各位能體諒並包容不同的聲音，畢竟家長們都希望學校好、
    孩子好，沒有孩子或父母應該長期處在這種被霸凌的恐懼裡
    ！！再次謝謝各位對不同聲音的包容」之文字，毀損自訴人
    之名譽。
  ㈡旋於同（27）日晚上9時51分許，在敦中8年級群組張貼自訴
    人之上課錄音（下稱本案錄音），及依該錄音所製作之Exce
    l 摘要檔案（檔案內容為：檔名／內容發生時間、內容、家
    長意見之表格對照表，下稱本案錄音摘要），於本案錄音摘
    要中，以被告自身之意見，並以文字詆毀自訴人如下：
　⒈在檔名【170908_1239】，檔案時間標示【00：52－03：13】
    之家長意見欄位記載：「自訴人如往例霸凌孩子、對孩子進
    行人身攻擊」。
  ⒉在檔名【170908_1026】，檔案時間標示【24：05】之內容欄
    位記載：「劉老師因為學生報分數聲音太小就失控抓狂拍桌
    大吼罵髒話」；在家長意見欄位記載：「這是霸凌」。
  ⒊在檔名【170908_1026】，檔案時間標示【26：32】之家長意
    見欄位記載：「老師明顯有很嚴重之情緒控管問題，非常不
    適任」、「劉老師為何可以一直恐嚇學生」。
  ⒋在檔名【170908_1026】，檔案時間標示【31：23】之家長意
    見欄位記載：「老師怎麼可以經常罵髒話」。
  ⒌在檔名【170908_1026】，檔案時間標示【33：45】之家長意
    見欄位記載：「老師怎麼可以經常罵髒話」、「老師可能有
    妄想症」。
  ⒍在檔名【170908_1026】，檔案時間標示【35：16】、【49：
    35】之家長意見欄位記載：「劉老師是否因為多年前自己教
    補習班被抄而心理不平衡」、「這種表現完全不是一個專業
    的資優班老師該有的，長期下來這對所有的孩子是一種精神
    虐待、一種霸凌」。
  ⒎在檔名【170907_1516】，檔案時間標示【00：55】之家長意
    見欄位記載：「劉老師基本上還活在20年前，她認為羞辱學
    生是為了學生好」。
  ㈢復於同年月30日晚上6時57分許，在敦中8年級群組張貼「謝
    謝您，我相信大家都沒有惡意，都很心疼無辜被罵的孩子，
    這一年理化組的辛苦了，如果有冒犯各位家長的地方還請多
    包涵。我衷心希望劉老師能好好控管她的情緒」之文字，詆
    毀自訴人之名譽。而被告於該則貼文之末，表示「票選已經
    結束，也就不用佔用版面討論此事了」，結束其犯罪行為。
　  因認被告涉犯刑法第310條第2項之加重誹謗罪嫌等語。
三、按犯罪事實應依證據認定之，無證據不得認定犯罪事實；又
    不能證明被告犯罪者，應諭知無罪之判決，刑事訴訟法第15
    4條第2項、第301條第1項分別定有明文。再按認定犯罪事實
    所憑之證據，雖不以直接證據為限，間接證據亦包括在內，
    但無論直接或間接證據，其為訴訟上之證明，須達於通常一
    般人均不致有所懷疑，而得確信其為真實之程度，始得據為
    有罪之認定，倘其證明尚未達到此一程度，而有合理性懷疑
    之存在時，即無從為有罪之認定（最高法院40年台上字第86
    號、76年台上字第4986號判決意旨可資參照）。
四、言論自由具有實現個人自我、促進民主政治、培養多元意見
    等多重功能，為人民之基本權利，國家應給予最大限度之維
    護，俾其實現自我、溝通意見、追求真理及監督各種政治或
    社會活動之功能得以發揮，憲法第11條定有明文保障。惟為
    兼顧對個人名譽、隱私及公共利益之保護，法律尚非不得對
    言論自由依其傳播方式為合理之限制。刑法上之誹謗罪之規
    定，均屬對於言論自由依傳播方式所加之限制，亦即兩者之
    構成要件均受保障言論自由權及憲法第23條之規範。刑法第
    310條第3項前段以對於所誹謗之事，能證明其為真實者不罰
    ，係針對言論內容與事實相符者之保障，並藉以限定刑罰權
    之範圍，非謂指摘或傳述誹謗事項之行為人，必須自行證明
    其言論內容確實真實，始能免於刑責，亦不得以此項規定而
    免除檢察官或自訴人於訴訟程序中，依法應負行為人故意毀
    損他人名譽之舉證責任，或法院發現其為真實之義務。該指
    摘或傳述誹謗事項之行為人，證明其言論內容是否真實，其
    證明強度不必達到客觀之真實，透過「實質（真正）惡意原
    則」之檢驗，只要認行為人於發表言論時並非明知所言非真
    實而故意捏造虛偽事實，或並非因重大過失或輕率而未探究
    所言是否為真實致其陳述與事實不符，皆排除於第310條之
    處罰範圍外，認行為人不負相關刑責。因此，行為人就其指
    摘或傳述非涉及私德而與公共利益有關之事項，雖不能證明
    言論內容為真實，但依其所憑之證據資料，認為行為人有相
    當理由確信其為真實，即主觀上有確信「所指摘或傳述之事
    為真實」之認識，即欠缺故意，不能以誹謗罪之刑責相繩。
    又刑法第311條係關於「意見表達」或對於事物之「評論」
    ，就誹謗罪特設之阻卻違法事由，目的在維護善意發表意見
    之自由，亦不生牴觸憲法問題。司法院釋字第509號著有解
    釋。針對特定事項，依個人價值判斷所提出之主觀意見、評
    論或批判，此種意見表達，仍須符合該條第3款「以善意發
    表言論，對於可受公評之事為適當評論」，即所謂「合理評
    論原則」之規定，始得據以阻卻違法。易言之，憲法對於「
    事實陳述」之言論，係透過「實質（真正）惡意原則」予以
    保障，對於「意見表達」之言論，則透過「合理評論原則」
    ，亦即「以善意發表言論，對於可受公評之事為適當評論」
    之誹謗罪阻卻違法事由，賦與絕對保障，最高法院99年度台
    上字第560號刑事判決要旨可參。
五、自訴意旨認被告涉犯刑法第310條第2項之加重誹謗罪嫌，無
    非係以自訴人擔任指導老師之各類科展、競賽之得獎經歷列
    表、敦中8年級群組對話截圖、被告上傳至前開群組之本案
    錄音檔案、本案錄音摘要、自訴人自行製作之本案錄音摘要
    對照檔案、自訴人參加親子天下教育領袖遴選之網頁擷取圖
    片等資料等為其主要論據。訊據被告固坦承於上揭時間，在
    敦中8年級群組發表上開自訴意旨㈠至㈢之文字，並張貼本案
    錄音、本案錄音摘要檔案之事實，惟堅決否認有何加重誹謗
    之犯行，辯稱：伊講的都是事實、善意，希望教學更好，評
    論部分都是可受公評事項等語；其選任辯護人為其辯稱：關
    於事實陳述之部分，並無真實惡意，而意見表達部分，也是
    可受公評之合理評論等語。經查：
　㈠自訴人為敦化國中數理資優班之理化組課程教師，被告為敦
    化國中105學年度數理資優班學生杜○○之家長。於107年5 月
    27日晚上7時28分許，敦中8年級群組內某成員貼文表示：自
    訴人入選親子天下教育領袖遴選，因自訴人對臺灣教育具強
    烈使命感，將大部分時間用以陪伴孩子成長，甚且利用晚間
    私人時間教學，對畢業生所遇問題亦願陪伴與傾聽，故請大
    家在同年月30日投票截止前踴躍投票，支持自訴人等語，被
    告即於同日晚上9時50分至同日9時51分許，在敦中8年級群
    組發表上自訴意旨㈠所示言論，並張貼本案錄音、及自訴意
    旨㈡所示文字之本案錄音摘要檔案。嗣於同年月30日晚上6時
    57分許，被告復在該群組張貼自訴意旨㈢所示文字等節，業
    據被告於原審及本院審理時均供承不諱，並有敦中8年級群
    組對話截圖、本案錄音檔案、本案錄音摘要等件在卷可參（
    見原審卷卷一第9至12、14至16頁），是此部分事實，均堪
    認定。
　㈡是被告確有自訴意旨㈠至㈢所示之言論，然被告該等言論是否
    構成刑法第310條第2項之加重誹謗罪，茲分述如下：
　⒈觀諸被告自訴意旨㈠至㈢所示言論之內容，均係針對自訴人身為敦化國中數理資優班理化組課程教師於授課時之方式、態度及對於學生之人格發展等提出自訴人是否適任教職而發，並非單純涉及私德而與公共利益無關，當屬可受公評之事，非僅涉及個人私德，首先敘明。 
　⒉經本院勘驗自訴人於106年9月7日、106年9月8日課堂完整錄
    音光碟，就與被告於本案錄音摘要相關部分，勘驗結果如附
    件所示（見本院卷第222至223、246至248、255至265頁）。
    依前揭勘驗之結果可知，自訴人於106年9月7日課堂上，確
    有向杜○○表示「以我的脾氣，你沒有感覺到的話我覺得你是
    白癡」、「還是你們家太有錢了，有錢有勢所以目中無人！
    」，並對全班學生表示「以後他媽在告的時候，你們要作證
    ！」；於106年9月8日先詢問全班學生「誰是美國人」、「
    誰有綠卡」等問題後，又對杜○○表示有雙重國籍不能當民意
    代表、經杜○○表示不想當民意代表後，又問是否要當總統夫
    人等語，經杜○○表示不想當總統夫人後，又表示：如果當總
    統要移民等話語，而在隨後之隨堂考試，要求全班學生告知
    隨堂考試成績後，自訴人有以書本拍桌面，表示自己很火(
    即生氣)、口出「他媽的」，且因有學生告知成績之聲音太
    小聲，重複要求學生聲音大聲一點，並有拍桌、大吼、口出
    「他媽的」，並向課堂上之學生告知不能光靠補習班、不會
    因為考試成績不佳而補課，希望成績不佳的學生退出資優組
    等情無訛。
　⒊而被告自訴意旨㈠、㈢言論之內容，均係對於自訴人在課堂上
    以辱罵學生、詆毀家長等授課方式，不該讓學生長期處在被
    霸凌的恐懼、希望自訴人能控管情緒等情，則被告上開自訴
    意旨㈠、㈡、㈢之言論，確係因被告之女杜○○接受自訴人教育
    之親身經歷之經過，並基於本案錄音等相關事證，縱與自訴
    人認知之事實不合，然並非憑空杜撰、無中生有、虛捏事實
    。再者，被告於106年9月間提出申請書，向敦化國中表明：
    因無法認同自訴人情緒控管、飆罵髒話、詆毀家長等舉止，
    故申請杜○○回原班上理化課等語，並於106年9月11日向臺北
    市政府陳情申訴，有退班申請書、陳情函、臺北市政府陳情
    系統回覆信在卷可佐（見原審卷一第53、57至61頁），益見
    被告確信其所發表之前揭言論，與實情相符，則被告主觀上
    認「所指摘或傳述之事為真實」，尚難認有何故意誣指不實
    之處，即非具有真正惡意，其主觀上應無加重誹謗之故意，
    甚屬明確。
  ⒋又被告雖於自訴意旨㈠至㈢所示言論，於事實之陳述，含有意
    見評論之表達，然被告係基於其女杜○○陸續接受自訴人教育
    之親身經歷之經過，並基於本案錄音等相關事證，因而提出
    之意見及評論，自訴人身為敦化國中教師、被告則為受教學
    生家長，就教師涉及不適切之教導方式，家長提出評價及看
    法，與其所據事實具有緊密關聯性，而非無端之批評，並未
    超出適當評論之範圍，縱其批評內容足令自訴人感到不快或
    影響其名譽，其內容未逾越合理評論原則之範疇，仍屬憲法
    所保障言論自由之範疇，難認被告係出於惡意，而認有何誹
    謗故意。
　⒌自訴人雖以被告係因不滿自訴人而持續想方設法刁難、詆毀
    、指控自訴人，並不屬於善意發表言論云云，然所稱「善意
    」，乃指「非惡意」而言，即行為人之心意發動之初，並無
    惡意，非僅以詆毀或減損他人人格為其唯一目的或重點所在
    。若行為人於指摘或傳述之初，即係以詆毀或減損他人人格
    為其唯一目的或重點所在，自非善意發表言論，當無上揭阻
    卻違法事由之適用。然依前所述，被告身為受教學生之家長
    ，就教師涉及不適切之教導方式，家長提出評價及看法，與
    其所據事實具有緊密關聯性，而非無端之批評，且尚無證據
    足認謂被告之發表自訴意旨㈠至㈢之言論，係以詆毀或減損他
    人人格為其唯一目的或重點所在，自難認其係出於「惡意」
    而發表言論。
　⒍至自訴人雖提出自訴人與家長在群組對話、家長發言及學生
    感言等，以證明自訴人與其他學生之間關係，不能單純從幾
    次錄音譯文、內容來評斷自訴人之行為。然被告上開自訴意
    旨㈠、㈡、㈢之言論，確係因其女杜○○接受自訴人教育之親身
    經歷之經過，並基於本案錄音等相關事證，其主觀上或認「
    所指摘或傳述之事為真實」，或認提出合理之意見、評論，
    並非虛捏、妄斷，此與他人對於自訴人身為教師之評價或對
    於自訴人之教育觀點認同與否均無涉，自無從據此即逕認被
    告有加重誹謗之故意。
六、綜上所述，被告雖有為上開自訴意旨㈠至㈢之言論，惟被告所
    傳述之事項，非涉及自訴人之私德，而與公共利益有關之事
    項，所述或提出意見、評論，或主觀上係基於確信「所指摘
    或傳述之事為真實」之認識，難認其有何誹謗之故意，依自
    訴人所提出之證據，尚不足以證明被告犯罪，此外，復查無
    其他積極證據可資證明被告有何加重誹謗之犯行，揆諸前揭
    說明，依法應為無罪諭知。
七、原審本於同上之見解，以自訴人所提事證不足以證明被告犯
    罪，諭知被告無罪，經核並無違誤。自訴人上訴意旨雖以：
    被告言過其實之陳述，已超過被告所認知之範圍，並非單 
    純評論，已達惡意重傷之程度，被告充份掌握錄音內容，卻
    誇大其詞，此部分有惡意云云，然經本院勘驗自訴人於106
    年9月7日及同年月8日課堂完整錄音光碟後，仍認被告所述
    或提出意見、評論，或主觀上係基於確信「所指摘或傳述之
    事為真實」之認識，難認其有何誹謗之故意，自訴人復未提
    出其他積極證據證明被告確有加重誹謗之犯行，尚難說服本
    院為不利於被告之認定，其上訴為無理由，應予駁回。
據上論斷，應依刑事訴訟法第368條，判決如主文。 
中　　華　　民　　國　　109 　年　　8 　　月　　26　　日
                  刑事第二十一庭審判長法　官  許宗和
                                      法　官  黃惠敏
                                      法　官  章曉文
以上正本證明與原本無異。
不得上訴。
                                      書記官  陳媖如
中　　華　　民　　國　　109 　年　　8 　　月　　31　　日
附件(以下關於學生名字部分，均以○○代替之)
一、關於106年9月7日部分　
  ㈠　
錄音光碟播放時間 內容   00:00:00   （雜音及閒聊）  00:00:34  杜○○ 報告  00:00:35  乙○○ 你為什麼遲到 00:00:37 杜○○ 剛去游泳 00:00:39 乙○○ 游泳劉○○也回來啦，來，你有別的來，我跟你講你不要目中無人喔，杜○○，請你我跟你講這一屆當中我教你教到目前為止你最麻煩就是你跟（人名，聽不清楚）。是哪一個，出來，給你決定喔杜○○，我不曉得你有沒有感覺到，其實我對你算很忍耐，不講話，以我的脾氣，你沒有感覺到的話我覺得你是白癡，有感覺到其實如果以我脾氣他早就被我罵死了，如果在人在，這邊他在動他，我感覺到，在上面唱歌         00:02:34 王○○ 沒有那是前奏 00:02:44 杜○○ (唱歌)張開你的雙手，讓我擁抱你，盡情享受遠方，溫暖的友誼，圍著圈圈跳舞，拉近了距離，讓我們都看見，善良和美麗，你是永恆太陽，高掛天際，滿腔熱情藏在深邃眼睛裡。像自由鳥兒，帶著勇氣，翱翔藍天綠地。 00:03:28  乙○○ 你平常罵人那麼大聲嗎，現在唱歌那麼小聲，再大聲一點          00:03:32  杜○○ (唱歌)感受彼此氣息，相聚在一起，我沸騰的血液，也跟著旋律，拉近你我距離，不要再猶豫，大聲告訴世界，你來自哪裡，你是永恆太陽，高掛天際。滿腔熱情藏在深邃眼睛裡。像自由鳥兒帶著勇氣翱翔藍天綠地。            00:03:58 乙○○ 你這叫唱歌嗎，大聲一點，好杜○○你不唱對不對，還是要錄音，這個地方是可以錄音，什麼地方，程式是不是，附屬應用程式裡面是不是有錄音機，有沒有，你打錄音機，語音錄音機，就可以錄了，聽到沒，杜○○，你再遲到，你現在是在這邊唱對不對，之後到合作社前面唱，然後王○○幫你伴舞，因為我覺得你蠻喜歡跳舞的啊      
  ㈡
錄音光碟播放時間 內容  00:06:46                          乙○○                 可不可以測試一下杜○○可以用了，你剛才再測試一次，那我的課程有沒有，那邊點一下，已經有超連結了，然後影片呢在這邊，你現在可以看了，已經可以看了，有沒有聽得懂  00:07:09  全     有                                00:07:10                      乙○○                 這邊全部都好了，好，那我們現在看這邊喔，如果今天我做一顆地球，杜○○你最好搞清楚，你覺得我是一般人是不是，還是你們家太有錢了，有錢又有勢，所以目中無人，你是這樣想吧     
  ㈢
錄音光碟播放時間 內容  00:20:07                                                                                                                                                                                                                                                                                                                                                                                                                                             乙○○                                                                                                                                                                                                                                                                                                                                                                                                                                                    mega是代表什麼意思，這大M代表十的幾次方，6次方，giga代表十的幾次方，9次方，Tera代表什麼，十的幾次方，12次方，那你看看喔我會這樣對，十的12次方，眼睛給我照過來，十的12次方，我們已經對到十的，負12，所以Tera對什麼，PICO，所以十的9次方我會對到誰，十的9次方我會對到多少，十的負9，會對到什麼，十的負9次方，所以變成giga會對到什麼，Nano吧，再來呢，好這邊10的6次方，我會對到誰，十的負6次方吧，所以十的6次方是mega，十的負6次方多少，micro吧，這樣就會記了吧，所以你看，我完全都用誰當起始點，公尺吧，用它為當起始點，然後往上推往下推吧，可以理解嗎，自己把作用自己寫一下，來，大家先停筆，現在全班看著我，現在每個都作證，于○○看著我，現在講一次，剛才我在講的時候杜○○在玩手指什麼東西，現在當著全班面講一次，我有提醒他，在上課的時候我在專心上課，我不可能隨時喊杜○○、杜○○，不可能，所以叫他去他就是自己如果沒有聽課，對他考不好，你們要作證，以後他媽在告的時候，你們要作證！我有沒有喊他？有吧？我上課有沒有上課？有吧？是他自己沒有聽進去吧！就跟昨天，昨天我在講，我講完實習老師就提醒我，說我昨天不是叫他上台講指數率嗎，他講不出來，然後回來之後我在講等比級數跟等差級數他就連理都不理我，我當然知道你程度很好，所以我也沒有吭聲，所以我是找實習老師提醒我你根本沒有聽課，今天呢我在跟你講一次，因為昨天講數學我也懶得講，但今天我在講理化，所以如果你覺得你會，OK，因為你可能補習過，家裡可能很有錢，但是我接下去越講越多，我是不會停留下一個喊你，因為對我而言我時間有限，我在跟你講話你有沒有聽懂？我的時間是很有限，我不可能浪費在一個人身上，我跟你講過吧！而且我是要顧及到全部的人還是一個人？全部的人吧！就跟你一樣阿，陳○○說上程式課有壓力，那我問你一句話，我知道你就因為他就不上程式課嗎，你覺得贊不贊成，所以對課程大家都有壓力，所以你對課程全部都不要辦，我不用理你覺得怎麼樣，用講的，什麼，所以呢他剛才，你看！我在講他，他還無所謂的那個表情，現在全部看杜○○！他完全無所謂還在抖，然後在玩手，從現在開始我不再喊他！因為我覺得上課專心應該是大家自己要專心，不應該是我來喊他，特別是資優班人數只有少少十個人，應該沒錯吧？少少十個人都還不專心！又是這麼好的環境都隨時開冷氣，對不對？我那麼多東西跟你講，說你不聽課，然後你要我停下來，「杜○○專心！」第一個！你可能回家跟你媽告狀說我被老師罵！第二件事呢？成績不好了，要怪誰？好，現在閉上眼睛！覺得我上課應該隨時停下來看看他的反應，然後看看他有沒有專心，然後要叫他杜○○要專心聽課的舉手！覺得你自己不專心，我要隨時停下來叫你專心的舉手，覺得你都已經是資優班了，人數又這麼少，你覺得專不專心應該是看自己，所以接下去老師都有講到但考不好要怪你自己舉手，放下，來，劉○○你講一下，為什麼不用叫你但是要叫他專心，你告訴我，全部張開眼睛，你解釋快點       
二、關於106年9月8日部分：
　㈠
錄音光碟播放時間 內容   00:00:00  （雜音與閒聊，與本案無關）  00:01:05 乙○○ 于○○，那個我剛才都沒有講話，然後黃○○突然說你厭世，你又在翻白眼，來，要翻我們就要翻的特技化一點的東西，我請請那個來，麻煩這要翻到上面去，翻到頭裡，麻煩一下，表演一下特技，誰會啊，王○○是不是        00:01:33  左○○，左○○，左○○會 00:01:38 乙○○ 左○○，左○○滾過來我看，我看一下，沒看到臉                00:01:43  左○○ 我不會阿 00:01:44  乙○○ 你看我，你看我，你們在演紅衣小女孩嗎，好來那個，等一下，前一次到底考考幾分，美國人，這邊誰是美國人，誰有美國的綠卡      00:02:28 杜○○ 我沒有綠卡 00:02:29 乙○○ 那你有什麼？ 00:02:30 杜○○ 護照 00:02:34  乙○○ 你知道有雙重國籍不能當民意代表喔  00:02:36 杜○○ 美國人是 00:02:38  乙○○ 你不想選民意代表？  00:02:39 杜○○ 不想 00:02:40  乙○○ 那你想當什麼，總統夫人？ 00:02:42 杜○○ 也不想 00:02:47 乙○○ 說要當總統，他如果當總統我真的要來移民                    00:02:52  杜○○ 沒關係  00:03:22 乙○○ 還有誰沒來，影片還沒看完對不對，影片還沒看完舉手，隨便看看舉手，老實舉，這邊看得到喔，我給你一次機會，沒有看到，沒有看完給我站起來，你今天晚上給我打一個分數喔，如果你今天晚上沒有看完的話，我今天晚上12點會打個分數，聽懂的（聽不清楚），坐下，你這打幾分，看完一片十分，十片是幾分，是不是100分，這個叫什麼，學習態度算不算，算吧，今天有時間看完嗎？沒有阿，12點以前看完舉手，你不要給我快轉喔，因為我上面都會有時間登記  
  ㈡
錄音光碟播放時間 內容  00:19:19 乙○○ 聽不見，好，先來問分數喔，問你自己的，講你自己的，滿分舉手，錯一格，兩格，三格，四格，五格，六格，七格，八格，九格，十格，錯十格以上舉手，站起來，來，一個一個報，高○○我知道你0分嘛，不用寫，來左○○呢，你覺得我一節課的時間都花在他媽的在跟你們這樣溝通講話講話講話大聲嗎！（書本拍桌面之類的聲音）我整個火都要起來了！我整節課在吼你們嗎！告訴我！幾分？ 00:20:23 左○○ 我43分 00:20:23 乙○○ 要我過來踹你屁股嗎？我火氣都來了！你們這組、我吼你們吼到極點喔！然後喔喔是這樣子嗎？你們就這組不適合進資優班，全部退組！這樣我可以少掉一組的課！你們就回去上黃彭泂的課，你不適合上我的課，我今天聽完之後我覺得你們全部都不要來上課！你（聽不清楚）嗚嗚嗚的啊，告訴我啊！為什麼43分？我教到需要那麼爛嗎？你為什麼43分？ 00:21:02 左○○ 我最後一行沒寫 00:21:02 乙○○ 最後一行沒寫也不會43分 00:21:06 左○○ 然後前面有錯比較多 00:21:07  乙○○  你不是有在中正那邊補習嗎，講話啊！你爸不是說補習可以變資優生嗎？你呢？ 00:21:17 學生A 16 00:21:18 乙○○ 16？ 00:21:19 學生A 剛好相反，加跟減相反。 00:21:23 乙○○ 黃○○呢？ 00:21:24 黃○○ 還沒寫完。 00:21:25 乙○○ （人名，聽不清楚） 00:21:27 學生B 67 00:21:28 乙○○ 杜○○ 00:21:29 杜○○ 31 00:21:30 乙○○ 為什麼呢？ 00:21:31 杜○○ 因為我只寫九題 00:21:33 乙○○ 什麼叫直接求？ 00:21:34 杜○○ 我只我只寫九題 00:21:40 乙○○ 只寫九題也不會30幾阿 00:21:43 杜○○ 只寫，對阿 00:21:44  乙○○  一格扣3分而已阿，你只寫九題，當然是扣六格阿，3618阿，100扣18，也82阿 00:21:49 杜○○ 沒有我是，九格，九格 00:21:53 乙○○ 為什麼只寫九格 00:21:55 杜○○ 忘記 00:21:56 乙○○ 什麼叫忘記，講啊！很強啊，你們這組都是補習咖，很強，這一組是敦化國小的請舉手，站起來的是敦化國小的請舉手，要不然怎麼考進來的你告訴我，敢說自己小學完全沒有補過數學的舉手…（聽不清楚） 00:23:26 學生 一百 00:23:26 乙○○ 聽不見 00:23:28 學生 一百 00:23:31 乙○○ 再來還要我喊的時候我跟你講這最好就不用我喊，就請你退組！所以最後就跟我講說我不要勉強，他說我們資優班是要輔助強勢能力，不是咖的人我不要幫他，我聽完之後我就心情豁然開朗，他說我不用去撐著，你不是那塊料我還硬要撐著，聽得懂嗎！ 00:24:00 學生 16 00:24:02 學生 100 00:24:05 學生 82 00:24:08 乙○○ 你沒有嘴巴嗎？ 00:24:10 學生郭 0分 00:24:11 乙○○ 幾分？ 00:24:13 學生郭 0分 00:24:14 乙○○ 黃○○，黃○○講，（拍桌），你要不要，你不講話就給我出去，（聽不清楚）進來你就給我這種樣子… 00:24:22 學生郭 0分 00:24:23 乙○○ 大聲一點。 00:24:24 學生郭 0分， 00:24:25 乙○○ 跟我一樣這種聲音。 00:24:25 學生郭 0分 00:24:26 乙○○ 再大聲一點。 00:24:27 學生郭 0分 00:24:28  乙○○  他媽的。（拍桌），你當我智商多少啊，你是不是該進資甲啊，告訴我。 00:24:34 學生郭 0分 00:24:39  乙○○  郭老師對你耐心很足，因為他沒有你的話就沒有學生，你不用來我這邊。 00:24:44 學生郭 0分 00:24:46 乙○○ 剛才罵不夠人是不是 00:24:48 學生郭 0分 00:24:49 乙○○ 你所有的肺活量只有這樣子啊？ 00:24:44 學生郭 0分 00:24:55 乙○○ 沒有，0分 00:24:57 學生郭 0分 00:25:00  乙○○  我數到三！要不然我一掌敲下去！你最好給我大聲一點吼出來！像我這種聲音！ 00:25:05 學生郭 0分 00:25:07 乙○○ 那你可以這種聲音講你為什麼不用這種聲音講？你說啊！你再給我站這樣子！我不是你老爸喔！他只有生你一個兒子，他認為你是資優生我可不認為這樣認為！你光從臉相就不是了！你再給我瞪眼睛！你再給我瞪眼睛！你沒有站相嗎？我跟你說我今天吼夠了吧！我吼夠了沒有！？開學到現在我講過多少好聽的話了！？結果咧？不會講話啊！完全不像樣！遲鈍到極點！ 
  ㈢
錄音光別播放時間 內容  00:26:22                                                                                                              乙○○        我跟你們講，你們每個人都要補習，我也不會再重講，我直接跟你講我就直接考試，考不好、段考考不好你們的事情，我不會幫你補課，因為我希望你們退組。你們可以繼續在數學組保留你們資優生的虛榮感，還有你爸媽需要的那個光環，你們不是就要那三個字而已嗎，你不想學東西阿，我感覺上你們根本不想學東西阿，左○○是不是，你數學、理化都有在補習喔，是不是，你連普通班都不如了，這叫敦化國中數理資優班阿，你們這組是不是要笑死人了，以前一屆最多出一個，我都快受不了了，你們這一組出多少個，告訴我阿，郭○○（人名，聽不清楚）我就開始就跟你講過，在暑假跟你講過吧，你生活作息不好，站沒站相，我說我們很難合得來，我有沒有講過這句話，有沒有講過  00:27:56  學生郭  有，有                        00:28:15                                                              乙○○                                      你上課不專心上課，跟我說補習補過，考試為什麼不會，你告訴老師這都很簡單為什麼不會，這又全部都有補習耶，七下要開始補理化耶，不要以為我不知道，左○○你告訴我，靠著補習來支撐資優生這三個字，你會不會覺得很心虛阿？你回答我這句話，你沒有嘴巴嗎？你不心虛是不是？好那你告訴我，你怎麼做，你告訴我，為什麼測量過後有路徑，就這種聲音就是小小的，我跟你講，你真的會逼我過去踹你  00:29:13  左○○  因為測量都會測不準，都會有誤差     00:29:16                                                                                                                                         乙○○                                                                                                                                                            為什麼？你看任何東西，我把這個給你答，我放在這邊，這個等三，這邊，你告訴我，你估計只能估計，根本就是0格，最多最多頂多估計錯，錯到是幾格，一格吧，這邊並沒有到一格，所以這是怎麼樣你告訴我，這邊從3到7，很準確多少，7.5吧，可是現在是多少？7.7，所以7.7跟什麼，7.8中間吧，所以你可以，你以後就想成7.7，最多最多講到7點多少，7.8吧，所以它不是7.7吧，7.8吧，所以講過最穩定多少，7.7，對不對，另外一個呢？就自己估計了吧，所以你估計只能估計幾位，1位吧，這邊可以估計成7.7幾，你跟我看的角度不一樣，我這邊可能我路線 7.72，如果從黃○○角度看起來可能7.75，所以最後這位數字是什麼？你告訴我，7.7，這邊是5嘛，7是不是整個，下面這位是多少？所以你要估計成多少，估計成2，這邊可以估計成多少，3，3怎麼設，所以這位什麼，估計值吧，所以你估計只能估計幾位？1位2位？我對牛彈琴阿，這麼白癡的東西還要我，需要我講這樣子阿，幾位？     00:31:18  全      1位                            00:31:20                                                                                                                                                                                                                                                                                 乙○○                                                                                                                                                                                                                                                                                                        然後這邊呢？真是的！倒楣遇到你們這屆！我跟你講喔，我不會花很多時間，我再講一次喔，我今年很忙，而且今天資優中心直接跟我們講了，他說不用像以前那樣子，不是資優生一個hold住，我現在開會的時候我，每次都一直在hold住的時候，他說陪他、一直教他，他說講個幾次他不聽，你就讓他走路，找家長來講，就讓他走路，離開資優班。你不用先發制人說你離開，對不起，我今年有讓你們退班的機制，我直接叫你走。所以這邊呢？這個叫什麼數字，7.7是怎麼樣？，準確值吧，所以這是準確值，2這個數字是什麼值，估計值，估計只能估計幾位，1位吧，這個叫什麼，測量吧，所以你現在為什麼不能估計兩位，不能估計三位，你這位就已經不準確了，你再估其它沒有意義在，沒有意義在吧，所以我這邊是不是有寫，數字包括一組準確數字，你有一位估計數字，但是一定要有單位，如果沒有講單位的話，我根本不曉得多少，例如說王○○體重70，70是公克、公斤還是公噸，單位是什麼，公斤吧，所以這要講什麼，單位，所以我現在問你喔，倒數刻度，自己看看我這邊，你就把尺假設我這樣給一個，1到2中間是一公分，我現在最小刻度是把一公分分成10個刻度吧，對不對，我這邊對普通班講的，我在普通班我會當導師那麼多年，也沒有像你們這麼爛過，我直接跟你講喔，那時候我們一屆40個，比現在敦化多的多，今天40個可以聽懂，最壞前30名，你可以回到後面10名去了，我以前導師班除了4個考公立高職之外，其他前面30幾個全部都是公立高中以上，一班有15個是前三志願，你覺得你到什麼程度，我不想跟你講任何道理，你們從小就是為了補習，然後進來資優班，進來資優班之後又什麼都做不到，你進來幹嘛？你告訴我嘛！喔我知道了！你爸媽怎麼樣，只要花小學的補習費，然後讓你們進來之後，他媽的我就根本就活該倒楣要讓你們上建中！每一科都要弄！是不是？沒有弄你就要告，是不是這個意思，講啊。    00:34:14  杜○○  沒有                          00:34:22         乙○○   所以呢，這個叫一組準確數字，那我們現在這邊的重要刻度多少，杜○○    00:34:27  杜○○  最小刻度，後面                00:34:29  乙○○  說                            00:34:30  杜○○  公釐                        00:34:31  乙○○  可以大聲一點                  00:34:32  杜○○  公釐                          00:34:33                                                                                                                                                                                 乙○○                                                                                                                                                                                              公釐，好，所以你告訴我，現在減7.72單位叫什麼？公分，我們目前用的叫公分對不對，好這邊是公分的話，來，這個單位叫做7.72什麼，公分，公分是指個位數單位，所以公分這個叫什麼，公釐，公釐是到最小刻度，所以最小刻度，目前是倒數第幾個單位，第2個，第2位單位吧，那我們是估計到什麼？最小刻度的什麼，下一碼，因為估計數字只有幾位，1位，估計數字只有一位，所以最小刻度是倒數第幾位，第2位吧，我覺得我在講話的時候，左○○你好像相當於白癡一樣都沒聽懂，那你在補習班幹嘛？你告訴我啊！上課又不專心！我整個暑假上一隊的時候，你跟汪○○講話，就是你，不是嗎？我覺得其實你很不適合資優班，其實你非常不適合！從資質到態度！你如果要考建中的話，你爸媽、你爸爸要你考建中的話，你就直接（拍桌）留在補習班！回到原班就好了嘛，我資優班又不弄升學。你搞不搞得清楚！還是因為家族聚會的時候，我可以說啊我兒子是資優班，是不是？你就是為了這樣存在嗎？所以我們這邊有寫，最小刻度倒數第幾位單位，第2位單位吧，好這邊快寫一下，你連寫字都寫得很慢嗎？坐下，全部坐下，怎麼沒有說謝謝老師啊，再站起來一次，你們其他人先，黃○○你給我站著，不要動！其他人坐下。